【裁判字號】    97,簡上,992
【裁判日期】    971119
【裁判案由】    過失傷害
【裁判全文】
臺灣板橋地方法院刑事判決             97年度簡上字第992號
公  訴  人  臺灣板橋地方法院檢察署檢察官
上  訴  人
即  被  告  甲○○
上列上訴人因過失傷害案件，不服本院97年度交簡字第1971號中
華民國97年6 月20日第一審判決（聲請簡易判決處刑案號：97年
度調偵字第473 號），提起上訴，本院管轄之第二審合議庭判決
如下：
    主  文
上訴駁回。
    事  實
一、甲○○於民國96年6 月1 日晚間，騎乘車號K9D －270 號重
    型機車，沿臺北縣土城市○○路往明德路方向行駛，嗣於同
    日19時10分許，行經無設置號誌之青雲路與青仁路口時，本
    應注意汽車行駛至無號誌交岔路口左轉彎時，應距交岔路口
    30 公 尺前顯示方向燈或手勢，換入內側車道或左轉車道，
    行至交岔路口中心處左轉，及轉彎車應讓直行車先行，且依
    當時雖為夜間，但有照明，天氣晴、路面為乾燥、無缺陷、
    無障礙物之柏油道路、視距良好，並無不能注意之情形，竟
    疏於注意及此，未讓直行車先車，亦未於交岔路口30公尺前
    換入內側車道，行至交岔路口中心處，即貿然左轉，適有乙
    ○○（所涉過失傷害犯行，業經原審判決判處拘役40日，如
    易科罰金以新臺幣1 千元折算1 日確定）騎乘車號K3A －
    385 號重型機車，在與其同向車道上直行，行經該路口，亦
    疏未注意車前狀況並隨時採取安全措施，而與甲○○之上開
    重型機車發生擦撞，造成乙○○受有右側前臂擦傷之傷害，
    甲○○則受有頭部外傷、撕裂傷之傷害。甲○○於車禍肇事
    後，經送亞東紀念醫院急診，於未被有偵查權之公務員或機
    關發覺其為犯嫌前，向前往上開醫院處理之臺北縣政府警察
    局土城分局交通分隊警員自承犯行，進而接受裁判。
二、案經乙○○、甲○○訴由臺北縣政府警察局土城分局報告臺
    灣板橋地方法院檢察署檢察官偵查後聲請簡易判決處刑。
    理  由
一、按刑事訴訟法第159 條第1 項雖規定，被告以外之人於審判
    外之言詞或書面陳述，除法律有規定外，不得作為證據。惟
    同法第159 條之5 第1 、2 項已規定，經當事人於審判程序
    同意作為證據，法院審酌該言詞陳述或書面陳述作成時之情
    況，認為適當者，亦得為證據。當事人、代理人或辯護人於
    法院調查證據時，知有第159 條第1 項不得為證據之情形，
    而未於言詞辯論終結前聲明異議者，視為有前項之同意（指
    同條第1 項之同意作為證據），此乃第159 條第1 項所容許
    ，得作為證據之例外規定之一。經查，本案被告甲○○對於
    告訴人乙○○於警詢及偵訊時之陳述認為不實在，惟此僅係
    對告訴人乙○○之審判外陳述之證明力有所爭執，而其及檢
    察官於言詞辯論終結前，均未就本院所調查之證據主張有刑
    事訴訟法第159 條第1 項不得為證據之情形，本院復審酌各
    該證據作成時並無違法及證明力明顯過低之瑕疵等情況，認
    為適當，是本案經調查之證據均有證據能力，合先敘明。
二、訊據被告甲○○固坦承其有於前揭時地，騎乘上開重型機車
    與告訴人乙○○所騎乘之上開重型機車發生擦撞，惟矢口否
    認有何過失傷害犯行，辯稱：本件肇事是告訴人之過失所致
    ，伊在路口前50公尺即有打方向燈，是告訴人騎車來撞伊云
    云。經查：上揭事實，業據告訴人於警詢及本院審理時指訴
    綦詳，復有道路交通事故調查報告表(一)、(二)、道路交通事故
    現場圖及現場草圖各1 份、交通事故現場暨車損照片共12幀
    及亞東紀念醫院診斷證明書1 份在卷可證。又按汽車行駛至
    無號誌交岔路口左轉彎時，應距交岔路口30公尺前顯示方向
    燈或手勢，換入內側車道或左轉車道，行至交岔路口中心處
    左轉，並不得占用來車道搶先左轉；轉彎車應讓直行車先行
    ，道路交通安全規則第102 條第1 項第5 款、第7 款定有明
    文。查本件車禍發生地點，係臺北縣土城市○○路與青仁路
    之交岔路口，該路口並未設置交通號誌之情，有上開道路交
    通事故調查報告表(一)記載甚明，則被告騎車行經上開無號誌
    之交岔路口左轉時，即應注意上開規定；且依肇事當時現場
    雖為夜間，但有照明，天氣晴、路面為乾燥、無缺陷、無障
    礙物之柏油道路、視距良好，亦有上開道路交通事故調查報
    告表(一)記載明確，故被告於本件肇事當時並無不能注意之情
    形；又觀諸卷附經被告及告訴人雙方簽名確認之現場草圖可
    知（見偵查卷第23頁），於本件肇事前，被告騎乘上開機車
    並未在行至上開交岔路口30公尺前，換入內側車道，再行至
    交岔路口中心處左轉，而告訴人則係騎乘上揭機車在與被告
    同向之車道上直行乙節至明；另參以告訴人所騎乘之上開車
    號K3A －385 號重型機車車身遭受撞擊之位置為右側腳踏板
    處，此業據告訴人陳明在卷，復觀諸卷附告訴人之機車車損
    照片共2 幀（見偵查卷第30至31頁）可知，該機車係腳踏板
    右側斷裂損壞，但車頭並未見有毀損之情況。故被告辯稱：
    本件車禍全然係肇因於告訴人之過失，騎車撞到伊云云，並
    非有據。從而，被告在無不能注意之情形下，竟疏於注意及
    上揭道路交通安全規則，而貿然左轉，致肇事而使告訴人受
    有前開傷害，被告之行為自有過失。次按汽車行駛至無號誌
    之交岔路口，應減速慢行，作隨時停車之準備，且應注意車
    前狀況，並隨時採取必要之安全措施，道路交通安全規則第
    93條第1 項第2 款、第94條第3 項分別定有明文。查訊據告
    訴人於警詢時係陳稱：伊行至上揭路口時，因伊左方青仁路
    有一輛白色自小客車要過馬路，伊要從該自小客車後方過去
    時，與在伊右方白色自小客車旁的機車發生交通事故等情（
    見偵查卷第5 頁）；又其於本院審理時係證述稱：伊行經上
    開路口時，有部自小客車從伊左手邊的青仁路開出來，伊要
    從該車後方繞過該車，繞過後即被被告的機車撞到了等語（
    見本院審判筆錄第4 至5 頁），參以被告所騎上開機車係車
    頭右側車殼與右側腳踏板前端接連處斷裂，有該機車車損照
    片存卷可憑（見偵查卷第32至33頁），則由告訴人前揭所述
    情節及被告車損位置可知，告訴人係未待橫在其前方待轉向
    之自小客車通過，即急於從該輛自小客車的車後繞過，以致
    疏於注意車前狀況，而未及注意在該輛自小客車右方，已另
    有與其同向行至路口欲左轉而正靠近其前方之被告所騎機車
    將至，而未及採取安全措施，故告訴人於本件事故之發生亦
    有過失。惟告訴人之過失既與被告之過失併合而為肇事之原
    因，被告之刑責自不能因此相抵獲得減免，僅可供量刑之斟
    酌而已。被告之過失行為與告訴人之受傷間復具有相當因果
    關係。被告空言否認有何過失犯行，無非卸責之詞，不足採
    信。本案事證已甚明確，被告犯行洵堪認定。
三、核被告所為，係犯刑法第284 條第1 項前段之過失傷害罪。
    又被告於肇事後，在未經有偵查權之機關或公務員發覺前，
    主動向到場處理交通事故之警員承認其為肇事者而接受裁判
    ，有臺北縣政府警察局土城分局道路交通事故肇事人自首情
    形記錄表1 份在卷可參，爰依刑法第62條前段規定減輕其刑
    。
四、原審以被告犯行事證明確，依刑事訴訟法第449 條第1 項前
    段、第3 項，刑法第284 條第1 項前段、第62條前段、第41
    條第1 項前段，刑法施行法第1 條之1 規定，並審酌被告之
    素行、過失程度、告訴人就本件肇事與有過失、告訴人所受
    之傷害程度、被告於肇事後尚未達成和解，及犯罪後未能坦
    承犯行之態度等一切情狀，量處拘役40日，並諭知如易科罰
    金，以新臺幣1 千元折算1 日。認事用法，核無不合，量刑
    亦屬妥適。被告上訴意旨仍執前詞否認過失傷害犯行，求予
    撤銷改判，為無理由，應予駁回。
據上論斷，應依刑事訴訟法455 條之1 第1 項、第3 項、第368
條，判決如主文。
本案經檢察官丙○○到庭執行職務。
中    華    民    國    97    年    11    月    19    日
                  交通法庭審判長法  官  林淑婷
                                法  官  邱景芬
                                法  官  饒金鳳
以上正本證明與原本無異。
本判決不得上訴。
                                書記官  莊川億
中    華    民    國    97    年    11    月    19    日
附錄本案論罪科刑法條全文：
因過失傷害人者，處6 月以下有期徒刑，拘役或500 元以下罰金
。致重傷者，處1 年以下有期徒刑，拘役或500 元以下罰金。
從事業務之人，因業務上之過失傷害人者，處1 年以下有期徒刑
、拘役或1000元以下罰金。致重傷者，處3 年以下有期徒刑，拘
役或2000元以下罰金。


司法院資訊處製作；財團法人民間司法改革基金會備份。
